【裁判字號】    89,上訴,2220
【裁判日期】    900731
【裁判案由】    誣告
【裁判全文】
臺灣高等法院臺中分院刑事判決              八十九年度上訴字第二二二○號
    上  訴  人
    即  被  告  乙○○
    選任辯護人  陳鴻謀
右上訴人因誣告案件，不服臺灣苗栗地方法院八十七年度訴字第五○號中華民國八十
九年九月二十一日第一審判決（起訴案號：臺灣苗栗地方法院檢察署八十六年度偵字
第一八二○號），提起上訴，本院判決如左：
    主      文
原判決撤銷。
乙○○無罪。
    理      由
一、公訴意旨略以：裕金汽車股份有限公司  (以下簡稱為裕金公司)董事長邱仕棠及
    董事邱張惠為乙○○、甲○○、丙○○之父、母親，而乙○○、甲○○、丙○○
    則互為兄弟姊妹關係，邱仕棠於民國（下同）八十三年四月十七日間因身體不適
    ，該公司即由丙○○暫代董事長職務，嗣邱仕棠於同年五月十五日過世後，則由
    邱張惠擔任董事長。而乙○○自八十三年五月間其父邱仕棠過世後，即任職裕金
    公司之總經理，乙○○明知裕金公司於邱仕棠過世前即以股東丙○○名義向新竹
    中小企業銀行借款新臺幣（下同）二百萬元、向苗栗信用合作社借款二百五十萬
    元，另以甲○○名義向苗栗信用合作社借款二百萬元，嗣後即以公司款項清償上
    開欠款，乙○○竟欲使丙○○、甲○○受刑事處分，而誣指裕金公司並未向上開
    銀行或信用合作社借貸款項，而於八十六年二月二十六日，向台灣新竹地方法院
    檢察署訴請偵辦被告丙○○、甲○○上開以公司款項清償借款行為涉有侵占、背
    信罪嫌，因認被告明知上情，卻誣指事實欲使他人受刑事處分之事證明確，涉犯
    刑法第一百六十九條第一項之誣告罪嫌云云。
二、按犯罪事實應依證據認定之，無證據不得推定其犯罪事實，刑事訴訟法第一百五
    十四條定有明文。又刑法第一百六十九條第一項誣告罪之成立，須其申告之內容
    ，完全出於憑空捏造，若所告尚非全然無因，袛因缺乏積極證明，致被誣告人不
    受訴追處罰者，尚難遽以誣告罪論。（參見最高法院四十三年台上字第二五一號
    判例）。
三、本件公訴意旨認被告涉犯刑法第一百六十九條第一項之罪嫌。無非以右揭裕金公
    司以告訴人丙○○之名義向新竹企銀借款二百萬元、另向苗栗信用合作社借款二
    百五十萬元、以告訴人甲○○名義向苗栗信用合作社借款二百萬元之事實，均有
    告訴人丙○○所提被告乙○○親筆所書立之裕金公司對外貸款之數額表一紙在卷
    ，被告辯稱上開數額表額係告訴人丙○○念給被告所書立，衡諸被告係擔任裕金
    公司之總經理職務，且各董事之印鑑章均為被告所保管中等事實，被告對公司帳
    目應較任何其他董事更為熟悉，且被告指係告訴人丙○○念與他所寫云云，亦無
    任何證據足以證明等，為其論據。訊據上訴人即被告乙○○矢口否認有何右揭公
    訴人所指訴之犯行，辯稱：裕金公司股東丙○○向新竹企銀貸款二百萬元、向苗
    栗信用合作社貸款二百五十萬元、股東甲○○向苗栗信用合作社貸款二百萬元之
    事實，均為股東個人向銀行之私人貸款，與裕金公司無關，伊未誣告丙○○、甲○○涉有侵占及背信罪嫌云云。經查，本件告訴人丙○○、甲○○等人均坦認確
    有上述之借款，惟稱係右揭裕金公司以其個人之名義所為之借款，並由裕金公司
    償還借款及利息，此事早為被告乙○○所明知云云。惟查，被告乙○○係於八十
    二年十二月二十日由副董事長調任董事，並由董事長即其父親邱仕棠兼任總經理
    ，此可由告訴人丙○○所提之告訴補充理由狀證物八：裕金汽車股份有限公司人
    事通報之內容可知（參見原審卷第一三三頁），故其係於八十二年十二月二十日
    以後離開裕金公司，為告訴人及被告雙方所不爭執，應可認為真實。職是，因被
    告乙○○被裕金公司董事長認定有貪瀆之嫌，而據以發佈上述人事通報，則告訴
    人丙○○亦自不可能將其於同年月向苗栗市信用合作社所辦理之二百五十萬元貸
    款（參見原審卷第九二、一七四頁告訴人丙○○借款申請書），再經由被告乙○○收執之理，故該筆款項雖於同年月二十日由丙○○借出後，即轉入二百四十萬
    元於邱張惠之帳戶內，再於同年月二十三日由邱張惠提出二百四十萬元轉入乙○○之帳戶，嗣由邱仕棠蓋用被告乙○○印文後領走（參見原審卷第九三、九四、
    一七四至一七八頁、二八四至二八六頁），可知被告乙○○確實並未經手該筆貸
    款，渠辯稱不知有該筆款項之借款，應屬可採；又關於裕金公司支付丙○○、甲○○之前揭系爭借款部分，均列入該公司之暫付款項而為記載，且由邱仕棠具名
    領取，然領取後該款項去向未明，則告訴人丙○○、甲○○前揭以個人名義所為
    之貸款，是否可視之為該裕金公司之借款，即有可疑，此觀於被告乙○○所提出
    之裕金公司八十三年五月至八十四年五月帳簿關於暫付款部分影本內容可知之（
    參見原審卷第三二五至三二八頁、第三九五至四○四頁），故被告乙○○辯稱渠
    不知前揭告訴人丙○○、甲○○之借款係公司以私人名義所借，認為應屬該二人
    等之私人借款，既由裕金公司代為支付或償還，告訴人丙○○、甲○○等人即應
    歸還裕金公司云云，即非無的放矢，其因告訴人丙○○、甲○○嗣後堅稱該前揭
    之借款係屬裕金公司之借款不為返還，而提出相關告訴，顯然事出有因，自與憑
    空杜撰之捏造行為有別，縱因事後經法院審理調查之結果，以該等借款均為其父
    親邱仕棠所取用，並無確切證據，足證告訴人丙○○、甲○○等人確有被告乙○○所指訴之犯行，但被告乙○○所指訴者，既然並非全然無因，亦非虛構成捏造
    事實，要難指為有何誣告之故意，自與誣告罪之成立要件，尚有未合，揆諸前開
    判例意旨，尚難論處被告以誣告之罪責。原審未詳究及此，遽就被告被訴誣告部
    分，予以論罪科罰，自難謂洽，被告上訴意旨，加以指摘原判決不當，為有理由
    ，應由本院將原判決予以撤銷，此外，復查無被告涉有何誣告之犯行，所為要屬
    犯罪不能證明，自應為無罪之判決。
四、據上論斷，應依刑事訴訟法第三百六十九條第一項前段、第三百六十四條、第三
    百零一條第一項，判決如主文。
本案經檢察官丁○○到庭執行職務。
中      華      民      國     九十      年      七       月   三十一   日
                                 臺灣高等法院臺中分院刑事第六庭
                                       審判長法  官  李  文  雄
                                             法  官  邱  顯  祥
                                             法  官  陳  嘉  雄
右正本證明與原本無異。
如不服本判決應於收受送達後十日內向本院提出上訴書狀，其未述上訴之理由者並
得於提起上訴後十日內向本院補提理由書（均須按他造當事人之人數附繕本）。
                                             書記官  陳  麗  玉
中      華      民      國     九十      年      八       月     二     日
                                                                        Ｆ


司法院資訊處製作；財團法人民間司法改革基金會備份。
